臺灣桃園地方法院刑事裁定
111年度聲簡再字第2號
聲  請  人
即受判決人   許仕豪



上列聲請人因違反毒品危害防制條例案件，對本院民國109年6月
19日109年度審簡字第361號確定判決聲請再審，本院裁定如下：
   
    主  文
聲請駁回。
    理  由
一、聲請再審意旨詳如附件聲請狀。
二、本案應適用之法條
　㈠按法院認為無再審理由者，應以裁定駁回之，刑事訴訟法第4
    34條第1項定有明文。又同法第420條第1項第6款所列再審事
    由係發現「新事實」或「新證據」，自不包括判決確定後法
    律之修正或法律見解變更。
　㈡次按參與偵查或起訴之檢察官，因該案件犯職務上之罪已經
    證明者，或因該案件違法失職已受「懲戒處分」，足以影響
    原判決者，始得聲請再審，刑事訴訟法第420條第1項第5款
    亦有明定。 　
　㈢再按毒品危害防制條例中華民國一０八年十二月十七日修正之
    條文施行前犯第十條之罪之案件，於修正施行後，依下列規
    定處理：⑴偵查中之案件，由檢察官依修正後規定處理、⑵審
    判中之案件，由法院或少年法院（地方法院少年法庭）依修
    正後規定處理；依修正後規定應為不起訴處分或不付審理之
    裁定者，法院或少年法院（地方法院少年法庭）應為免刑之
    判決或不付審理之裁定、⑶判決確定尚未執行或執行中之案
    件，適用修正前之規定，毒品危害防制條例第35條之1亦有
    明定。另毒品危害防制條例第20條、第23條於修正前及修正
    後，應如何與最高法院見解搭配適用及適用期間，詳如附表
    所示。
三、本院之判斷：
　㈠經查，聲請人即受判決人甲○○因民國100年8月11日施用第二
    級毒品甲基安非他命之犯行，經法院裁准觀察、勒戒後，於
    100年11月10日入勒戒所，於100年12月19日無繼續施用頃向
    出所，嗣聲請人於101年2月2日、101年4月5日再次施用第二
    級毒品甲基安非他命等情，有臺灣高等法院被告前案紀錄表
    、100年度毒聲字第896號裁定、101年度審易字第1382號宣
    示判決筆錄可稽，故依附表編號1所適用之法律及最高法院
    見解，聲請人已失去再為觀察、勒戒之機會，往後施用第二
    級毒品之犯行均需依法起訴。
　㈡次查，聲請人於108年7月10日、108年9月4日等日上午11時26
    分回溯96小時內某時許，分別施用第二級毒品甲基安非他命
    之犯行，經檢察官起訴後，本院即依附表編號1所適用之法
    律及最高法院見解，於109年6月19日以109年度審簡字第361
    號判處聲請人有期徒刑3月、3月（下稱系爭判決），系爭判
    決於109年6月30日送達聲請人，並於109年7月29日確定，有
    本院109年度審簡字第361號案全卷可參，是系爭判決判決及
    確定時，尚無附表編號3所示法律及最高法院見解之適用，
    而系爭判決既已確定，自應依毒品危害防制條例第35條之1
    第3款規定執行之，故系爭判決依法判決、執行，程序自無
    違法或不當，況判決確定後之法律及最高法院見解變更，並
    非「新事實」或「新證據」，故聲請人主張其發現新事實、
    新證據得據以聲請再審云云，顯有誤會。
　㈢另聲請人稱系爭判決之起訴檢察官就該案件有違法失職，聲
    請人得依刑事訴訟法第420條第1項第5款聲請再審云云。惟
    查，經本院查詢懲戒法院之裁判，並無該檢察官因違法失職
    而受懲戒處分之狀況，有法學資料檢索系統歷史查詢、查詢
    結果可憑，故聲請人主張檢察官違法失職，其得據以聲請再
    審云云，亦有誤會。　　　
　㈣綜上所述，聲請人聲請再審之理由顯屬無據，自無依刑事訴
    訟法第429條之2規定通知聲請人到場陳述意見之必要，應由
    本院逕以裁定駁回其聲請。
四、依刑事訴訟法第434條第1項，裁定如主文。
中　　華　　民　　國　　111 　年　　3 　　月　　28　　日
                  刑事第八庭  法   官    葉作航
得抗告（依刑事訴訟法第434條規定，得於10日內抗告）
以上正本證明與原本無異。
如不服本裁定，應於裁定送達後10日內，向本院提出抗告狀。
                                  書記官  林希潔
中　　華　　民　　國　　111 　年　　3 　　月　　28　　日
附表：
編號 法律適用期間 適用法條 適用之最高法院見解 1 109年7月14日以前 （修正前毒品危害防制條例第20條） 犯第十條之罪者，檢察官應聲請法院裁定，或少年法院（地方法院少年法庭）應先裁定，令被告或少年入勒戒處所觀察、勒戒，其期間不得逾二月。 觀察、勒戒後，檢察官或少年法院（地方法院少年法庭）依據勒戒處所之陳報，認受觀察、勒戒人無繼續施用毒品傾向者，應即釋放，並為不起訴之處分或不付審理之裁定；認受觀察、勒戒人有繼續施用毒品傾向者，檢察官應聲請法院裁定或由少年法院（地方法院少年法庭）裁定令入戒治處所強制戒治，其期間為六個月以上，至無繼續強制戒治之必要為止。但最長不得逾一年。 依前項規定為觀察、勒戒或強制戒治執行完畢釋放後，五年後再犯第十條之罪者，適用本條前二項之規定。 受觀察、勒戒或強制戒治處分之人，於觀察、勒戒或強制戒治期滿後，由公立就業輔導機構輔導就業。 （修正前毒品危害防制條例第23條第2項） 觀察、勒戒或強制戒治執行完畢釋放後，五年內再犯第十條之罪者，檢察 官或少年法院 (地方法院少年法庭) 應依法追訴或裁定交付審理。 最高法院95年度第7 次刑事庭會議決議結果：適用觀察、勒戒及強制戒治者，僅有「初犯」及「5 年後再犯」，5 年內曾再犯者，往後再犯，已無適用觀察、勒戒及強制戒治之處遇，應直接起訴。 2 109年7月15日至109年11月17日間 （修正後毒品危害防制條例第20條） 犯第十條之罪者，檢察官應聲請法院裁定，或少年法院（地方法院少年法庭）應先裁定，令被告或少年入勒戒處所觀察、勒戒，其期間不得逾二月。 觀察、勒戒後，檢察官或少年法院（地方法院少年法庭）依據勒戒處所之陳報，認受觀察、勒戒人無繼續施用毒品傾向者，應即釋放，並為不起訴之處分或不付審理之裁定；認受觀察、勒戒人有繼續施用毒品傾向者，檢察官應聲請法院裁定或由少年法院（地方法院少年法庭）裁定令入戒治處所強制戒治，其期間為六個月以上，至無繼續強制戒治之必要為止。但最長不得逾一年。 依前項規定為觀察、勒戒或強制戒治執行完畢釋放後，三年後再犯第十條之罪者，適用前二項之規定。 受觀察、勒戒或強制戒治處分之人，於觀察、勒戒或強制戒治期滿後，由公立就業輔導機構輔導就業。 （修正後毒品危害防制條例第23條第2項） 觀察、勒戒或強制戒治執行完畢釋放後，三年內再犯第十條之罪者，檢察 官或少年法院（地方法院少年法庭）應依法追訴或裁定交付審理。 最高法院95年度第7 次刑事庭會議決議結果：適用觀察、勒戒及強制戒治者，僅有「初犯」及「5 年後再犯」，5 年內曾再犯者，往後再犯，已無適用觀察、勒戒及強制戒治之處遇，應直接起訴。 3 109年11月18日後 （修正後毒品危害防制條例第20條） 犯第十條之罪者，檢察官應聲請法院裁定，或少年法院（地方法院少年法庭）應先裁定，令被告或少年入勒戒處所觀察、勒戒，其期間不得逾二月。 觀察、勒戒後，檢察官或少年法院（地方法院少年法庭）依據勒戒處所之陳報，認受觀察、勒戒人無繼續施用毒品傾向者，應即釋放，並為不起訴之處分或不付審理之裁定；認受觀察、勒戒人有繼續施用毒品傾向者，檢察官應聲請法院裁定或由少年法院（地方法院少年法庭）裁定令入戒治處所強制戒治，其期間為六個月以上，至無繼續強制戒治之必要為止。但最長不得逾一年。 依前項規定為觀察、勒戒或強制戒治執行完畢釋放後，三年後再犯第十條之罪者，適用前二項之規定。 受觀察、勒戒或強制戒治處分之人，於觀察、勒戒或強制戒治期滿後，由公立就業輔導機構輔導就業。 （修正後毒品危害防制條例第23條第2項） 觀察、勒戒或強制戒治執行完畢釋放後，三年內再犯第十條之罪者，檢察 官或少年法院（地方法院少年法庭）應依法追訴或裁定交付審理。 最高法院109年11月18日109年度台上大字第3826號刑事裁定：109年1月15日修正公布、同年7月15日施行之毒品危害防制條例第 20條第3項規定，犯第10條之罪於觀察、勒戒或強制戒治執行完畢釋放後，3年後再犯第10條之罪者，適用本條前 2 項之規定。上開所謂「3 年後再犯」，只要本次再犯（不論修正施行前、後）距最近1次觀察、勒戒或強制戒治執行完畢釋放，已逾 3  年者，即該當之，不因其間有無犯第10條之罪經起訴、判刑或執行而受影響。